【裁判字號】    89,訴,462
【裁判日期】    891230
【裁判案由】    違反槍砲彈藥刀械管制條例
【裁判全文】
臺灣基隆地方法院刑事判決                          八十九年度訴字第四六二號
    公  訴  人  臺灣基隆地方法院檢察署檢察官
    被      告  乙○○
右列被告因脫逃案件，經檢察官提起公訴（八十八年度偵字第六六二七號），本院判
決如左：
    主  文
乙○○無罪。
    理  由
一、公訴意旨略以：被告乙○○係被告丙○○（業經通緝）之父，緣被告丙○○因持
    有大量毒品及電子秤等物，為警於民國（下同）八十八年十一月四日十八時許，
    在基隆市○○路二十六號前逮捕，並依法拘禁在基隆市警察局第二分局拘留所內
    ，為依法逮捕、拘禁之人，詎被告丙○○竟因畏罪而起意脫逃，於翌日（即五日
    ）警方將之帶回信義分駐所調查毒品案件時，利用其父即被告乙○○、母樂瓊霞
    與律師柯士斌、友人丁○○共同前往探視之際，要求被告乙○○備妥機車一台，
    以便利其脫逃，被告乙○○依囑離開信義分駐所後，旋騎某不詳車號機車一台返
    回信義分駐所，並將之停放於門口後發動，被告丙○○隨即趁分駐所員警不注意
    之際，自分駐所內窗戶跳脫逃逸，嗣於同年月十六日二十一時二十分許，為警據
    報在桃園縣中壢市○○路及福德路口處查獲，因認被告乙○○所為涉犯刑法第一
    百六十二條第一項之便利脫逃罪嫌云云。
二、按犯罪事實應依證據認定之，無證據不得推定其犯罪事實，刑事訴訟法第一百五
    十四條定有明文。又事實之認定，應憑證據，如未能發現相當證據，或證據不足
    以證明，自不能以推測或擬制之方法，以為裁判基礎；而認定不利於被告之事實
    ，須依積極證據，苟積極證據不足為不利於被告事實之認定時，即應為有利於被
    告之認定，更不必有何有利之證據，最高法院四十年台上字第八六號判例、三十
    年上字第八一六號判例參照。查公訴人認被告乙○○涉有便利脫逃罪嫌乙節，係
    依據證人陳小玲及信義分駐所員警戊○○之證詞為其論斷，惟訊據被告乙○○堅
    決否認有何便利其子丙○○脫逃犯行，辯稱：其走出派出所時，因見一部機車擋
    在派出所門口，便順手移動一下機車，該機車並非伊騎至派出所幫助其子丙○○
    脫逃之工具等語。經查，被告乙○○係與其妻樂瓊霞、律師柯士斌及友人丁○○
    共乘一輛自用小客車前往信義分駐所探視被告丙○○，並未另騎一部機車至信義
    分駐所乙情，業據證人丁○○、戊○○於警訊、偵查時證述屬實，是被告乙○○
    能否利用與律師、友人共同探視其子之短暫外出時間，自外取得一部他人同意外
    借機車置放信義分駐所門口供其子丙○○脫逃之用，已有可疑；雖員警戊○○、
    甲○○等人於偵訊及本院調查時均證稱見到被告乙○○自外騎乘一部機車停放在
    信義分駐所前，且被告丙○○亦是利用該部機車逃逸等語，惟證人戊○○於本院
    調查時證稱：「（乙○○）約在十時至分駐所探視丙○○，在十一時有提一包東
    西離開分駐所，約二十分鐘後有騎一黑色機車回來，車頭朝分駐所裡面，停在大
    門門前左側，當時未注意是否已熄火，他停好後即走進分駐所內」、「：：：且
    他（指丙○○）在騎時車頭已朝馬路方向，但無看見誰將機車車頭朝向馬路方向
    ，因當時我剛好在交接班」等語，除與證人陳小玲、廖雅如於警訊時所稱見得機
    車之顏色（綠色、深綠色）不同外，亦與被告丙○○脫逃時機車車頭已朝向馬路
    之狀態不符，參以該分駐所當時正值員警交接班之際，則證人戊○○、甲○○是
    否確見被告乙○○自外騎該部機車停放分駐所前，或只是順手將該機車牽至分駐
    所電廂旁，不無可議，況被告丙○○為警借出查案時尚上有腳鐐，其父乙○○如
    何能單以取得機車停放在分駐所之舉止，即能幫助其子丙○○騎車脫逃？故不能
    僅憑分駐所內員警曾見被告乙○○接觸過被告丙○○脫逃時所使用之機車，遂遽
    斷被告乙○○與被告丙○○之脫逃有關；又證人陳小玲雖稱曾見被告丙○○以電
    話表示：『叫你怎樣就怎樣，你就牽到前面一點就對了，發動』等語，並在走出
    分駐所後即見被告乙○○剛停好一部機車，好像在發動，並把車頭朝向馬路等語
    ，惟證人陳小玲所言，不僅與證人戊○○前揭所述情節有異，且經查詢被告丙○○行動電話（0000000000）之通聯紀錄，亦無脫逃當日（即十一月五
    日）之通話資料，此有遠傳電信股份有限公司傳真回函附卷可稽，是證人陳小玲
    所證，並不足為不利於被告乙○○之認定。參以被告乙○○係接獲通知後，以被
    告丙○○父母親身分會同律師、友人前往探視，並非如證人陳小玲、廖雅如係主
    動至分駐所與丙○○會面，則其焉會在被動到場之情形下，主動提供交通工具便
    利其子脫？且被告丙○○亦迭於警訊、偵查時供稱係友人廖雅如提供鑰匙、機車
    便利其脫逃，廖雅如、陳小玲復恰巧在被告丙○○脫逃前夕不久離去，更徵廖雅
    如涉嫌匪淺，而證人陳小玲所證或有迴護避嫌之虞。綜上所述，自不能僅憑證人
    有瑕疵、出入之證詞，即為被告乙○○於分駐所外之舉止與被告丙○○之脫逃有
    關之推斷，遂遽論其有便利脫逃之犯行存在！是被告乙○○上開所辯，應堪採信
    。此外，復查無其他積極證據足資證明被告乙○○有何公訴意旨所指犯行，揆諸
    前揭判例意旨，自應為無罪之諭知，以昭平允。
三、據上論斷，應依刑事訴訟法第三百零一條第一項，判決如主文。
本案經檢察官周慶華到庭執行職務
中      華      民      國      八十九      年    十二    月    三十    日
                                臺灣基隆地方法院刑事第二庭
                                        法  官  林  玉  珮
右正本證明與原本無異。
對於本件判決如有不服，應於收受送達後十日內，向本院提出上訴書狀，上訴於臺灣
高等法院，並按他造當事人之人數附具繕本。
                                        書記官  陳  俊  德
中      華      民      國       九十       年     一     月     八     日


司法院資訊處製作；財團法人民間司法改革基金會備份。
